【裁判字號】    95,交訴,120
【裁判日期】    951229
【裁判案由】    肇事遺棄罪等
【裁判全文】
臺灣桃園地方法院刑事判決             95年度交訴字第120號
公  訴  人  臺灣桃園地方法院檢察署檢察官
被      告  甲○○
                    （另案於臺灣桃園監獄執行中）
上列被告因肇事遺棄等案件，經檢察官提起公訴（95年度偵字第
7141號），本院判決如下：
    主  文
甲○○意圖為自己不法之所有，以詐術使人將本人之物交付，累
犯，處有期徒刑柒月；又服用酒類，不能安全駕駛動力交通工具
而駕駛，累犯，處有期徒刑參月；又因過失傷害人，處有期徒刑
陸月；又駕駛動力交通工具肇事，致人受傷而逃逸，累犯，處有
期徒刑捌月；應執行有期徒刑壹年拾月。
    事  實
一、甲○○前因違反毒品危害防制條例案件，經本院判處有期徒
    刑4 月確定，於民國95年1 月1 日執行完畢。詎其仍不知悔
    改，意圖為自己不法之所有，明知自己之生日為70年2 月17
    日，仍於95年2 月18日晚間7 時40分許，在桃園縣中壢市之
    世紀廣場KTV 第613 號包廂內，向初識之網友丙○○佯稱當
    日係其生日，欲借車外出購買蛋糕回來慶生等語，使丙○○
    信以為真而陷於錯誤，遂將車號2998-MV 號自用小客車交付
    予甲○○使用，而甲○○明知其斯時在上址KTV 包廂內飲用
    酒類後，已達不能安全駕駛交通工具之程度，且其因經處分
    吊扣汽車駕駛執照而不依裁決繳納，致駕駛執照於93年7 月
    13日遭吊銷後，未重新考領，仍執意無照駕駛前揭自用小客
    車離開世紀廣場KTV ，甲○○詐得上開車輛後並未前往購買
    蛋糕，而係駕駛該車上路沿桃園縣中壢市○○路由西向東方
    向行駛，嗣於95年2 月18日晚間8 時10分許，行經同縣市○○路與延平路口時，本應注意駕駛人駕駛汽車，應遵守道路
    交通標線之指示，並應注意車前狀況，隨時採取必要之安全
    措施等交通安全規則，而依當時夜間有照明、路面無缺陷、
    無障礙物、視距良好等情況觀之，又無不能注意之情事，竟
    因不勝酒力而疏未注意及此，貿然跨越雙黃實線逆向行駛於
    康樂路之對向車道，適有乙○○騎駛車號GS6-180 號機車沿
    康樂路由東向西方向行經該處，甲○○所駕駛之汽車遂撞及
    乙○○所騎駛之機車，致乙○○受有頭部外傷、左臏骨骨折
    、右側第5 肋骨骨折、骨盆骨折、左膝前、後十字韌帶斷裂
    、臉部、雙下肢、睪丸多處撕裂傷及擦傷之傷害，詎甲○○
    肇事後，竟未下車察看並將乙○○送醫急救，即驅車往桃園
    縣中壢市○○路○ 段方向逃逸。嗣丙○○因在世紀廣場KTV
    第613 號包廂內久候未見甲○○返回，始知受騙，而警方亦
    由上開車禍之目擊證人杜安潔所提供之肇事車輛車號及丙○○、世紀廣場KTV 地下停車場站長吳昌相之指證循線查獲甲○○。
二、案經丙○○及乙○○訴由桃園縣政府警察局中壢分局報請臺
    灣桃園地方法院檢察署檢察官偵查起訴。
    理  由
一、按被告以外之人於審判外之陳述，雖不符前4 條之規定，而
    經當事人於審判程序同意作為證據，法院審酌該言詞陳述或
    書面陳述作成時之情況，認為適當者，亦得為證據，刑事訴
    訟法第159 條之5 第1 項定有明文。查被告甲○○於本院行
    準備程序時當庭同意將告訴人丙○○、乙○○及證人杜安潔
    、吳昌相於警詢時之言詞陳述作為證據，有準備程序筆錄1
    份在卷可考，且本院審酌該等陳述做成時並無證明力明顯過
    低或證據係違法取得等情況，認上開警詢筆錄有證據能力，
    合先敘明。
二、訊據被告甲○○對於上開事實除辯稱：其並無向丙○○詐取
    汽車之意思，其確係外出購買蛋糕云云外，對其餘犯情均坦
    承不諱，並經證人杜安潔、吳昌相於警詢時及告訴人丙○○
    、乙○○於警詢、偵查及本院審理時具結證述綦詳，且有世
    紀廣場KTV 監視畫面翻拍照片2 張、道路交通事故現場圖、
    調查報告表(一)、(二)、告訴人乙○○之診斷證明書、被告駕駛
    執照之持有資料各1 紙、現場照片、車損照片、告訴人乙○○傷勢照片共15張附卷可稽。
三、被告雖以前詞置辯，但其於警局初詢時供稱：案發當晚其係
    駕駛丙○○之汽車沿市區找蛋糕店買蛋糕云云（見偵卷第5
    頁），於檢察官訊問時則改稱：其是要去載朋友，不是要買
    蛋糕云云（見偵卷第72頁），於本院行準備程序時則供稱：
    其開車是要去買蛋糕，買好蛋糕後要去接友人丁○○時發生
    車禍，丁○○知道其有買蛋糕，因當時其已經買好蛋糕放在
    車上云云（見本院95年11月3 日準備程序筆錄第3 至5 頁）
    ，嗣於本院第一次審理時又翻稱：蛋糕是朋友已經訂好了，
    其只是要去拿而已云云（見本院95年11月29日審判筆錄第4
    頁），於本院第二次審理時另陳稱：蛋糕在其朋友那裡，其
    並沒有拿到，因為去接朋友途中就出事了云云（見本院95年
    12 月20 日審判筆錄第19頁），足見其就外出之目的究係買
    蛋糕或接朋友、買蛋糕之方式究係沿途尋找蛋糕店買蛋糕或
    僅外出拿取朋友已訂購之蛋糕及究竟有無買到或拿取蛋糕等
    情節，前後供述反覆不一，所辯顯係虛構之詞，不足採信。
    且其所稱之友人「丁○○」，經本院查詢全國之戶籍資料加
    以比對後，並無符合被告所指之人，是其所稱外出買蛋糕、
    接朋友之辯詞，洵無足採。再者，被告若無詐取汽車之意思
    ，其理應在使用完丙○○所有之前揭汽車後，即將該部汽車
    返還丙○○，然其竟於借得汽車後即音訊全無，不僅未返回
    世紀廣場KTV 交付汽車，亦未撥打電話告知丙○○汽車之下
    落，或循其與丙○○相識之網際網路管道試圖聯絡丙○○，
    反於95年2 月19日晚間10時30分許，仍將丙○○所有之汽車
    開往桃園縣中壢市○○路854 號附近尋找女友而為警查獲，
    由此益徵被告顯有意圖為自己不法所有之詐欺取財犯意甚明
    。
四、按汽車行駛時，駕駛人應注意車前狀況，並隨時採取必要之
    安全措施，且應遵守道路交通標誌、標線、號誌之指示、警
    告、禁制規定；雙黃實線設於路段中，用以分隔對向車道，
    並雙向禁止超車、跨越或迴轉，修正前道路交通安全規則第
    94條第3 項、第90條及道路交通標誌標線號誌設置規則第14
    9 條第1 項第8 款分別定有明文，被告駕駛汽車自應遵守上
    開交通安全規則，且依卷附道路交通事故調查報告表所載當
    時夜間有照明、路面無缺陷、無障礙物、視距良好等情況觀
    之，又無不能注意之情事。被告未注意車前狀況，且貿然跨
    越雙黃實線而行駛於對向車道，致告訴人乙○○無法閃避，
    兩車因此發生碰撞，被告顯為本件車禍之肇事原因，其自有
    過失，告訴人則無肇事原因。且被告上開過失行為，致告訴
    人乙○○受有頭部外傷、左臏骨骨折、右側第5 肋骨骨折、
    骨盆骨折、左膝前、後十字韌帶斷裂、臉部、雙下肢、睪丸
    多處撕裂傷及擦傷之傷害乙情，亦有如前述，則被告過失行
    為與告訴人乙○○受傷之結果間，顯具相當因果關係。稽上
    各端，足見被告所辯為卸責之飾詞，不足採信，本件事證已
    經明確，被告之犯行堪予認定，應依法論科。
五、查被告行為後，刑法及刑法施行法部分條文業經修正公布，
    並均於95年7 月1 日施行。修正後刑法第2 條第1 項之規定
    ，係規範行為後法律變更所生新舊法律比較適用之準據法，
    於修正後刑法施行後，應適用修正後刑法第2 條第1 項規定
    之「從舊從輕」之原則為比較；修正後刑法第2 條第2 項，
    則為同條第1 項之特別規定，於修正後刑法施行後，關於非
    拘束人身自由之保安處分，應依修正後刑法第2 條第2 項之
    規定，適用裁判時之法律。又修正後刑法第35條，乃刑之重
    輕之法定次序與標準，應適用裁判時之修正後刑法第35條之
    規定。修正後刑法第2 條第1 項係採「從舊從輕」原則，適
    用最有利於行為人之法律。既曰法律，自較刑之範圍為廣；
    除法律有特別規定者（如修正後刑法第2 條第2 項非拘束人
    身自由之保安處分適用裁判時法，修正後刑法施行法第9 條
    之3 規定之情形），應依其規定；或事關執行之緩刑之宣告
    ，或犯罪在刑法修正施行前，自首在刑法施行後之自首部分
    ，或程序之規定（程序從新，如刑法第40條沒收宣告之程序
    規定），應適用裁判時之修正後刑法之規定外；依修正後刑
    法第2 條第1 項比較時，應就罪刑有關之共犯、未遂犯、連
    續犯、牽連犯、結合犯以及累犯加重、自首減輕暨其他法定
    加減原因（如身分加減）與加減例等一切情形，綜其全部之
    結果而為比較後，予以整體適用，不能割裂而分別適用有利
    益之條文。關於易科罰金之折算標準、易服勞役之折算標準
    及期限、罰金與死刑是否併予執行、多數有期徒刑定應執行
    之刑時之最高刑期之限制等之修正，事涉行為人易刑折算標
    準金額之多寡與期限之長短及定執行刑時能否就罰金刑併予
    執行或有期徒刑定應執行之刑時最高度之限制，亦均屬依修
    正後刑法第二條第一項所應比較適用法律之範圍。拘束人身
    自由之保安處分，並非屬修正後刑法第2 條第2 項規定應適
    用裁判時法之範圍，除有特別規定者外，亦屬應依修正後刑
    法第2 條第1 項比較適用之法律；從刑附屬於主刑，除法律
    有特別規定者外，依主刑所適用之法律（以上參考最高法院
    95年5 月23日刑事庭第8 次會議決議及最高法院24年上字第
    4634號、24年上字第5292號、27年上字第2615號、29年上字
    第525 號判例）。其次，法律有變更而須為新、舊法之比較
    以定其適用之目的，厥為保障行為人之既有法律地位不致因
    法律之修正而惡化或受到更不利益之結果並兼謀行為人之利
    益，此為最高之價值，非必斤斤於法律體系適用之完整性，
    況或基於法規之性質，如程序性之法律、事涉執行之緩刑規
    定，依法理係均應適用新法，或因法律另有規定，如修正後
    刑法第2 條第2 項規定「非拘束人身自由之保安處分係適用
    裁判時之法律」，修正後刑法施行法第3 條之1 第2 項規定
    「於九十四年一月七日刑法修正施行前犯併合處罰數罪中之
    一罪，且該數罪均符合第四十一條第一項得易科罰金之規定
    者，適用九十年一月四日修正之刑法第四十一條第二項規定
    」，即有此情形係一律適用行為時法之舊法，由是可見遇有
    法律修正而須選擇適用新法或舊法時，須依法規之性質或視
    法律之規定各自決之，不受其他法規如何適用之羈絆，在選
    法適用時，本即寓有可據個別之特性而割裂分別適用新法或
    舊法之容許性，至數項經修正之法律須整體比較以同其新、
    舊法之適用俾維持法律體系之完整性，核係各該法律在適用
    上因具「依附及相互關聯」之特性使然，非屬新、舊法應比
    較利、弊藉資保障行為人之既有法律地位兼謀其利益之立法
    意旨所必然。準此以解，就罪、刑有關之規定諸如共犯、未
    遂犯、連續犯、牽連犯、結合犯以及累犯加重、自首減輕暨
    其他法定加減原因（如身分加減）與加減例等一切情形，應
    綜其全部之結果而為比較後，予以整體適用，不能割裂而分
    別適用有利益之條文，固如前述，惟究其緣由，實係著眼於
    因各該規定皆涉及犯罪之態樣、階段、罪數、法定刑得或應
    否加、減暨加減之幅度，並進而影響法定刑或處斷刑之範圍
    ，換言之，各該罪、刑之規定須經綜合考量整體適用後，方
    能據以限定法定刑或處斷刑之範圍，嗣始得於該範圍內為一
    定刑之宣告，易詞以言，個別宣告刑雖屬單一之結論，然實
    係經綜合考量整體適用各相關罪、刑規定之所得，因之，宣
    告刑所據以決定之各相關罪、刑規定，顯具適用上之「依附
    及相互關聯」之特性，自須同其新、舊法之適用，第查，「
    易刑」或「定執行刑」係規範宣告刑得或應如何執行之法律
    ，核屬為刑之宣告後始生應否適用問題之規定，非屬宣告刑
    所據以決定因而須先行確定如何適用新、舊之法規，依其性
    質，在未為刑之宣告前亦無可能確定應否適用而預先選定須
    適用新或舊法，復無此必要，不寧唯是，該規定所涵攝之「
    小前提」係「宣告刑」，猶與罪、刑規定涵攝之「小前提」
    為「歷史社會事實」迥異，職是，「易刑」及「定執行刑」
    之規定，不論涵攝之「小前提」、決定應否適用之階段及適
    用後所得之法律效果，與罪、刑之規定皆不相侔，與之顯不
    具適用上之「依附及相互關聯」之特性，依前述，要毋須與
    罪、刑之規定同其新、舊法之適用，自得秉其本身之性質而
    各據應涵攝之「小前提」為新、舊、利、弊之比較後個別定
    其法律之適用。茲首就與本案有關且於為刑之宣告前須先行
    及連帶確定應如何適用之法律修正情形列述如下：
  (一)修正前刑法第33條第5 款規定「罰金：（銀元）一元以上。
    」，復依罰金罰鍰提高標準條例第1 條前段規定提高為10倍
    ，折算新臺幣為30元；修正後刑法第33條第5 款規定「罰金
    ：新臺幣一千元以上，以百元計算之。」；次查，刑法分則
    各條文所定之罰金刑，其幣別原為「銀元」，又倘非屬72年
    6 月26日至94年1 月7 日間新增或修正之條文，所定罰金數
    額並依罰金罰鍰提高標準條例第1 條前段規定提高為10倍，
    惟依95年6 月14日修正公布、同年7 月1 日施行之中華民國
    刑法施行法第1 條之1 ：「中華民國九十四年一月七日刑法
    修正施行後，刑法分則編所定罰金之貨幣單位為新臺幣。九
    十四年一月七日刑法修正時，刑法分則編未修正之條文定有
    罰金者，自九十四年一月七日刑法修正施行後，就其所定數
    額提高為三十倍。但七十二年六月二十六日至九十四年一月
    七日新增或修正之條文，就其所定數額提高為三倍。」，現
    行刑法中，有關於罰金刑之計算單位及其最低度刑之規定已
    有修正，自屬法律變更。
  (二)累犯部分，修正前刑法第47條規定「受有期徒刑之執行完畢
    ，或受無期徒刑或有期徒刑一部之執行而赦免後，五年以內
    再犯有期徒刑以上之罪者，為累犯，加重本刑至二分之一」
    ，95年7 月1 日施行之修正後刑法第47條第1 項則規定「受
    徒刑之執行完畢，或一部之執行而赦免後，五年以內故意再
    犯有期徒刑以上之罪者，為累犯，加重本刑至二分之一」，
    換言之，依修正後之刑法，僅「故意犯」始有累犯之適用。
  (三)就罰金刑之加減例，修正前刑法第68條規定「拘役或罰金加
    減者，僅加減其最高度」，修正後刑法第67條則規定「有期
    徒刑或罰金加減者，其最高度及最低度同加減之」，並刪除
    第68條有關罰金刑加減之規定，進言之，經修正後，罰金之
    最低度刑亦在加減之列。
  (四)經比較結果，就被告所犯詐欺取財、酒後駕車及過失傷害罪
    之法定罰金刑最低度部分、罰金刑之最低度是否同加減之部
    分及是否構成累犯部分，修正後之規定非較有利於被告，是
    被告所犯上開三罪，依修正後刑法第2 條第1 項前段之規定
    ，應整體適用修正前刑法之相關規定。至被告所犯過失傷害
    罪部分，依修正前之規定係構成累犯而應加重其刑，惟依修
    正後之規定則不構成累犯而無需加重其刑，是此部分自以修
    正後之法律最有利於被告，因之，被告所犯過失傷害罪部分
    ，依修正後刑法第2 條第1 項但書之規定，應整體適用修正
    後刑法之相關規定。
六、核被告所為，係犯刑法第339 條第1 項之詐欺取財罪、第18
    5 條之3 服用酒類不能安全駕駛動力交通工具而駕駛罪、第
    284 條第1 項前段之過失傷害罪及第185 條之4 駕駛動力交
    通工具肇事，致人受傷而逃逸罪。被告有事實欄一、所載之
    犯罪科刑、執行情形，有臺灣高等法院被告前案紀錄表在卷
    可按，其受徒刑之執行完畢後，5 年以內故意再犯本件詐欺
    取財、酒後駕車及肇事逃逸等有期徒刑以上之罪，均為累犯
    ，上開三罪應各依刑法第47條第1 項規定加重其刑。又被告
    為汽車駕駛人，酒醉且無照駕車因而致告訴人受有本件傷害
    ，所犯過失傷害罪部分，應依道路交通管理處罰條例第86條
    第1 項之規定加重其刑，又於此係有二種不同之加重事由，
    依法並應遞加重之。而其所犯上開四罪間，犯意各別，行為
    有異，構成要件亦不相同，應予分論併罰。爰審酌被告犯罪
    之目的、手段、所詐得財物之價值頗高、對公共安全所生之
    危害甚鉅，兼衡告訴人乙○○所受傷害程度非輕，且被告為
    本件車禍之肇事原因，告訴人乙○○並無過失，及被告犯後
    僅坦承部分犯行，且迄今未與告訴人丙○○、乙○○達成和
    解以賠償告訴人二人之損失等一切情狀，各量處如主文所示
    之刑。又修正前刑法第51條第5 款原規定：「數罪併罰，分
    別宣告其罪之刑，依左列各款定其應執行者：‧‧‧五、宣
    告多數有期徒刑者，於各刑中之最長期以上，各刑合併之刑
    期以下，定其刑期。但不得逾二十年。」，修正後同條第5
    款規定改為：「宣告多數有期徒刑者，於各刑中之最長期以
    上，各刑合併之刑期以下，定其刑期。但不得逾三十年。」
    。經比較結果，修正後之規定非較有利於被告，依修正後刑
    法第2 條第1 項前段規定，本件應依修正前刑法第51條第5
    款之規定定其應執行刑。
據上論斷，應依刑事訴訟法第299 條第1 項前段，修正後刑法第
2 條第1 項、第33條第5 款，刑法第185 條之3 、第185 條之4
、第284 條第1 項前段、第339 條第1 項，修正前刑法第33條第
5 款、第47條、第51條第5 款，道路交通管理處罰條例第86條第
1 項，罰金罰鍰提高標準條例第1 條前段，刑法施行法第1 條之
1 第1 項、第2 項前段，判決如主文。
本案經檢察官蔡宜均到庭執行職務。
中    華    民    國    95    年    12    月    29    日
                刑事第十一庭審判長法  官  蔡榮澤
                                  法  官  蕭世昌
                                  法  官  魏于傑
上正本證明與原本無異。
如不服本判決，得於收受判決後10日內，向本院提出上訴狀。
                                  書記官  林怡君
中    華    民    國    95    年    12    月    29    日
附錄本件論罪科刑依據之法條：
中華民國刑法第185條之3
（重大違背義務致交通危險罪）
服用毒品、麻醉藥品、酒類或其他相類之物，不能安全駕駛動力
交通工具而駕駛者，處1 年以下有期徒刑、拘役或3 萬元以下罰
金。
中華民國刑法第185條之4
（肇事遺棄罪）
駕駛動力交通工具肇事，致人死傷而逃逸者，處 6 月以上 5 年
以下有期徒刑。
中華民國刑法第284條
（過失傷害罪）
因過失傷害人者，處 6 月以下有期徒刑、拘役或 5 百元以下罰
金，致重傷者，處1 年以下有期徒刑、拘役或5 百元以下罰金。
從事業務之人，因業務上之過失傷害人者，處 1 年以下有期徒刑
、拘役或1 千元以下罰金，致重傷者，處 3 年以下有期徒刑、
拘役或2 千元以下罰金。
中華民國刑法第339條
（普通詐欺罪）
意圖為自己或第三人不法之所有，以詐術使人將本人或第三人之
物交付者，處5 年以下有期徒刑、拘役或科或併科1 千元以下罰
金。
以前項方法得財產上不法之利益或使第三人得之者，亦同。
前二項之未遂犯罰之。


司法院資訊處製作；財團法人民間司法改革基金會備份。
